臺灣臺中地方法院交通事件裁定　　　　　96年度交聲字第15號
原處分機關　交通部公路總局臺中區監理所
受處分人　　甲○○
　　　　　　　　　　　樓
上列受處分人因違反道路交通管理處罰條例案件，對於交通部公
路總局臺中區監理所民國95年12月7日所為之處分（原處分案號
：中監違字第裁60-GC0000000號）聲明異議，本院裁定如下：
    主  文
原處分撤銷，發回交通部公路總局臺中區監理所。
    理  由
一、按95年7月1日施行前之道路交通管理處罰條例第9條第1項規
    定：本條例所定罰鍰之處罰，行為人接獲違反道路交通管理
    事件通知單後，於15日內得不經裁決，逕依第92條第3 項之
    罰鍰基準規定，向指定之處所繳納結案；不符舉發事實者，
    應於15日內，向處罰機關陳述意見，其不依通知所定期限前
    往指定處所聽候裁決，且未依規定期限繳納罰鍰結案或向處
    罰機關陳述意見者，處罰機關得逕行裁決之。又填製通知單
    ，應就其違反行為簡要明確記載於違規事實欄內，並記明違
    反條款；違反本條例行為之處罰，處罰機關於裁決前，應給
    予違規行為人陳述之機會；違反道路交通管理事件，行為人
    認為舉發之事實與違規情形相符者，得於接獲通知單後，親
    自或委託他人持該通知單，不經裁決向指定之處所逕依裁罰
    基準執行並繳納罰鍰結案，違反道路交通管理事件統一裁罰
    基準及處理細則第13條第1項、第40條前段、第48條第1項分
    別定有明文。意即違規行為人對於警員舉發之違規事實不爭
    執者，得持舉發通知單於15日內依最低額度繳納罰鍰結案，
    處罰機關受理移送舉發交通違規事件後，如認警員填記內容
    不符規定或適用法條有誤，則應洽請原移送機關更正後重新
    送達，並就更正後違規事實給予行為人陳述意見機會，行為
    人未於期限內依更正後舉發通知單繳納最低罰鍰金額結案，
    處罰機關始得逕行裁決。
二、原處分意旨略以：異議人即受處分人甲○○駕駛車牌號碼OA
    -3483號自用小客車，於民國94年9月10日17時20分許，在臺
    中市，在臺中市○○路、福科路路處，因「使用註銷駕照駕
    車」違規，經臺中市警察局交通隊當場舉發，爰根據違規事
    實依同條例第21條第1項第6款裁處罰鍰新臺幣9,000元，並
    限於96年1月6日前繳納，逾期不繳納，依法移送強制執行。
三、異議意旨略以：(一)異議人於94年9 月10日於臺中市○○區○
    ○路因無照駕駛被警員黃志鳴攔查，因身上無身分證明文件
    ，警員要求再找找看，其後異議人於車廂內找到1 張數年前
    之舊駕照，警員依該舊駕照之資料，以無線電與交通之電腦
    聯繫，得知異議人之駕駛已被註銷；惟警員卻以違反道路交
    通處罰條例第22條第1項第6款之「持逾期之駕駛執照駕車者
    」，開具通知單處罰600元在案，案經異議人聲明異議並抗
    告後，經臺灣高等法院台中分院撤銷原裁定，臺中市警察局
    於收受裁定書後，未蓋校對章及機關關防即塗改「舉發通知
    單」底單，而臺中市警察局之舉發通知單乃依法製作之公文
    書，異議人收受該通知單有期待之法律效果，未依法定程序
    更正或撤銷前，異議人及有關機關均應受其效力之拘束，臺
    中市警察局未依違反道路交通管理事件統一裁罰基準第30條
    之規定於即日通知被通知人更正，自不生更正之效力。(二)、
    再依違反道路交通管理事件統一裁罰基準第9條規定，本案
    於15日內未為更正之通知，異議人自得以原舉發單所指示之
    600元結案，原處分顯非合法，因而聲明異議云云。
四、按駕駛執照業經吊銷、註銷仍駕駛小型車或機器腳踏車，處
    新臺幣6000元以上12000元以下罰鍰，並當場禁止其駕駛，
    道路交通管理處罰條例第21條第1項第4款定有明文。經查：
  (一)異議人於94年09月10日17時20分許，在臺中市○○路與福科
    路，因駕照逾期，經臺中市警察局交通隊依法舉發，此有臺
    中市警察局94年09月10日中市警交字第GC0000000號舉發違
    反道路交通管理事件通知單一份在卷可稽；又異議人因於吊
    扣期間駕車，其所執有之駕駛執照已於92年08月19日遭吊銷
    一年，迄今尚未重新考領有效駕駛執照，於94年09月10日係
    屬無照駕駛之情，業據原處分機關查證屬實，異議人亦於聲
    明異議狀中陳述明確。因此，異議人之駕駛執照經吊銷後仍
    駕駛小型車，堪可認定。從而，異議人之違規行為係違反道
    路交通管理處罰條例第21條第1項第4款之規定，原處分機關
    不查，乃依據同法第21條第1項第6款之規定，逕行裁罰，即
    屬無據。
  (二)然異議人原受舉發之違規事實係「持逾期之駕駛執照駕車」
    ，經原處分機關查證後異議人之違規事實乃「駕照經吊銷後
    仍駕車」，異議人之違規事實及應適用法條既有變更，為使
    異議人於受裁罰前有陳述意見之機會，原處分機關應將原舉
    發事實及應適用法條更正後，重新送達異議人，惟原處分機
    關雖已更正重新送達異議人，惟更正後之適用法條仍屬有誤
    ，是原處分機關所踐行之裁決程序，有違前揭規定，尚有不
    當，應予撤銷，應再就更正後違規事實及應適用法條重新送
    達異議人，使其有陳述意見之機會。
  (三)綜上所述，本件原處分之作成程序不當，應予撤銷，並發回
    原處分機關另為適法之處理，異議人異議意旨雖未指摘此部
    分之不當，惟此係屬本院應依職權調查之事項，無待異議人
    之主張，即可審酌，並認本件異議為有理由。
據上論結，應依道路交通案件處理辦法第20條前段，裁定如主文
。
中　　華　　民　　國　　96　　年　　4　　月　　10　　日
　　　　　　            交通法庭法　官　柯雅惠
以上正本證明與原本無異。
如不服本裁定，應於送達後5日內，向本院提出抗告狀。
　　　　　　　　　　　　　　　　書記官　蕭榮峰
中　　華　　民　　國　　96　　年　　4　　月　　10　　日
